臺灣橋頭地方法院民事判決
111年度橋簡字第265號
原      告  聶楊四妹
訴訟代理人  呂郁斌律師
複代理  人  陳清朗律師
被      告  聶惠如  

上列當事人間請求遷讓房屋事件，本院於民國111年9月29日言詞
辯論終結，判決如下：
    主      文
被告應將門牌號碼高雄市○○區○○路○○巷0○0號房屋遷讓返還予原
告。
訴訟費用由被告負擔。
本判決得假執行。
    事實及理由
一、原告主張：原告為門牌號碼高雄市○○區○○路○○巷0○0號房屋
    （下稱系爭房屋）之所有權人。被告為原告之長女，多年前
    徵得原告同意而得以暫時借用系爭房屋。兩造就系爭房屋雖
    未約定借貸期限，但原告已於民國111年1月17日發函予被告
    表明將於111年2月28日終止使用借貸契約，惟被告並未如期
    遷讓系爭房屋，原告嗣於111年3月2日再度致函被告仍無效
    果，爰依民法第767 條第1 項前段及同法第470條之規定，
    提起本件訴訟等語，並聲明：被告應將系爭房屋遷讓返還予
    原告。
二、被告則以：被告為家中長女，下有5個胞妹，被告出社會後
    因薪水較優渥，家中仍需要被告贊助。系爭房屋係40幾年前
    被告父母即訴外人聶錫安、原告給被告的嫁妝，被告父親曾
    提議將系爭房屋之所有人更改為被告，被告配偶表示倘若其
    他妹妹也向被告父親索要房子當嫁妝，被告父親有辦法嗎等
    語，被告父親表示無法達成等語，系爭房屋才因此未過戶到
    被告名下，而被告自68年間搬入系爭房屋後，每月給付原告
    新臺幣（下同）1萬元，直到108年12月間某日，原告向被告
    表示不用再支付後，被告才停止。系爭房屋當初價款為68萬
    元，每月房貸約3至4000元，被告所支付之生活費用足以支
    應房貸及其他費用，故被告才是系爭房屋之所有權人。另被
    告懷疑原告並非本人親自委任律師向被告提起本件訴訟，而
    係遭其他有心人士利用等語，資為抗辯，並聲明：原告之訴
    駁回。
三、本院得心證之理由　　
  ㈠按當事人主張有利於己之事實者，就其事實有舉證之責任，
    民事訴訟法第277條前段定有明文。次按房屋登記名義人即
    為房屋之所有權人，乃社會通念之常態事實，登記名義人非
    房屋之實際所有權人，則為變態事實，上訴人自應就屬變態
    事實之借名關係，負舉證責任（最高法院96年台上字第2329
    號民事判決參照）。復按所有人對於無權占有或侵奪其所有
    物者，得請求返還之，民法第767條第1項前段定有明文。
　㈡系爭房屋為原告於68年6月1日登記取得所有權之事實，有系
    爭房屋之建物所有權狀可佐（本院卷第61頁），故原告為系
    爭房屋所有權人，並無疑義。被告固抗辯系爭房屋購買時，
    欲作為被告嫁妝，且被告每月支付之家庭費用，足以支應系
    爭房屋之房貸等語等語。然購買房屋之金錢來源多端，無論
    是自有財產、向他人借貸或接受他人贈與，均不無可能，只
    要是原告以自己名義購買，與他人間無借名登記之情形存在
    ，即不影響原告為系爭房屋所有權人之地位。是縱依被告抗
    辯，原告購屋之資金來源為其他人，然原告既為系爭房屋之
    登記名義人，除非被告能舉證證明系爭房屋非原告所有或係
    其他家人借原告之名登記，否則即不能逕認原告非系爭房屋
    所有權人。是以，被告並未能舉證以實其說，其上開所辯，
    自難予採信。
  ㈢兩造為母女，原告於68年6月間即登記為房屋所有權人乙節，
    有上開建物所有權狀可佐，而被告迄今仍置放個人物品在系
    爭房屋內，原告並未向被告收取任何對價，顯然原告自始應
    係基於母女情誼，無償借用系爭房屋予被告居住，兩造間就
    系爭房屋有使用借貸關係存在。又兩造間就被告使用借貸系
    爭房屋並未定有期限，亦無法依借貸之目的定其期限，則依
    民法第470 條規定第2 項規定，貸與人即原告自得隨時請求
    被告返還系爭房屋。準此，原告已以起訴狀繕本送達被告為
    終止兩造間使用借貸契約之意思表示，則兩造間之使用借貸
    契約已終止，被告就系爭房屋已無合法使用權源而為無權占
    有人，自應返還系爭房屋予原告。至被告辯稱本件訴訟之提
    起，並非原告本意云云，經查被告至言詞辯論終結時為止，
    未舉任何證據足供本院審酌渠所述為真，且被告於108年間
    曾向臺灣高雄少年及家事法院聲請原告應受監護宣告，經該
    法院裁定駁回被告之聲請，有該法院108年度監宣字第445號
    裁定在卷可憑，則並無證據證明本件原告本人之精神及意識
    狀態，已有心智缺陷致不能為意思表示之情形，況本件原告
    係親自出面委任訴訟代理人，並在委任狀上蓋印乙節，有原
    告訴訟代理人提出之照片為證（本院卷第47、49頁），足徵
    本件訴訟乃原告本人所提無誤，被告上開所辯，也無理由。
四、綜上所述，原告依民法第767條第1項前段之規定，請求被告
    自系爭房屋遷出並返還該房屋予原告，為有理由，應予准許
    。
五、本件原告勝訴部分，係就民事訴訟法第427 條適用簡易訴訟
    程序所為被告敗訴之判決，依同法第389 條第1 項第3 款規
    定，應依職權宣告假執行。
六、訴訟費用負擔之依據：民事訴訟法第78條。
中　　華　　民　　國　　111 　年　　10　　月　　21　　日
    　　　　　　　橋頭簡易庭　法　　　官  郭育秀
以上正本係照原本作成。
如不服本判決，應於送達後20日內，向本院提出上訴狀並表明上
訴理由，如於本判決宣示後送達前提起上訴者，應於判決送達後
20日內補提上訴理由書（須附繕本）。
中　　華　　民　　國　　111 　年　　10　　月　　21　　日
      　　　　　　　　　　　　書　記　官  塗蕙如